臺灣高等法院刑事判決
110年度上易字第1301號
上  訴  人  臺灣士林地方檢察署檢察官
被      告  楊人中


上列上訴人因被告竊盜案件，不服臺灣士林地方法院109年度易
字第834號，中華民國110年5月31日第一審判決（起訴案號：臺
灣士林地方檢察署109年度偵字第13931號），提起上訴，本院判
決如下：
    主  文
上訴駁回。
    理  由
一、公訴意旨略以：被告楊人中於民國109年7月8日21時許，經
    告訴人龔國良之弟弟龔建豪同意入內上廁所後，進入臺北市
    ○○區○○○路0段00○0號告訴人之工廠兼住家（下稱本案處所）
    內，竟意圖為自己不法之所有，徒手竊取告訴人放置在1樓
    浴室旁之釣魚捲線器1個（SHIMANO牌OCEA JIGGERFC 2000NR
    HG型，售價約新臺幣（下同）1萬5000元，下稱本案捲線器
    ），告訴人於翌日（即9日）0時30分許返家後，發覺本案捲
    線器失竊，遂報警處理，被告輾轉知悉告訴人已報警後，於
    同日15時許再度前往上開地點，欲趁機將本案捲線器放回原
    位，惟因告訴人阻止被告進入屋內，被告僅能將本案捲線器
    棄置在地上。因認被告所為涉犯刑法第320條第1項之普通竊
    盜罪嫌。
二、按犯罪事實應依證據認定之，無證據不得認定犯罪事實；不
    能證明被告犯罪者，應諭知無罪之判決，刑事訴訟法第154
    條第2項、第301條第1項分別定有明文。又事實之認定，應
    憑證據，如未能發現相當證據，或證據不足以證明，自不能
    以推測或擬制之方法，為裁判基礎；且認定犯罪事實所憑之
    證據，雖不以直接證據為限，間接證據亦包括在內，然無論
    直接或間接證據，其為訴訟上之證明，須於通常一般之人均
    不致於有所懷疑，而得確信其為真實之程度者，始得據之為
    有罪之認定，倘其證明尚未達到此一程度，而有合理之懷疑
    存在而無從使事實審法院得有罪之確信時，即應由法院為諭
    知被告無罪之判決（最高法院40年台上字第86號、76年台上
    字第4986號判例意旨參照）。再告訴人係以使被告受刑事訴
    追為目的，是其陳述是否與事實相符，仍應調查其他證據以
    資審認，即需有補強證據之存在，以增強或擔保告訴人陳述
    之證明力，而刑法竊盜罪之成立，除須有竊取他人財物之行
    為外，尚以行為人有為自己或第三人不法所有意圖之主觀違
    法要件，始足當之，如其目的並無不法所有之意圖，即與竊
    盜罪之構成要件不符。
三、公訴人認被告涉犯本案竊盜罪嫌，無非係以被告供述、證人
    即告訴人之指述、證人即告訴人之弟弟龔建豪之證詞、扣押
    物品目錄表、贓物認領保管單及照片8張等證據為其主要論
    據。
四、訊據被告堅決否認有何竊盜犯行，辯稱：我沒有將本案捲線
    器竊離本案處所，翌日回到本案處所是去了解告訴人為何事
    找我，且我也沒有攜帶本案捲線器到現場棄置，是告訴人趁
    此機會要陷我等語。經查：
(一)被告供稱其於109年7月8日21時許，經龔建豪同意進入本案
    處所使用廁所，且曾經拿取移動告訴人放置在1樓之本案捲
    線器；且於翌日15時許，曾再度前往本案處所外，而警員於
    當日16時40分許獲報到場後，在本案處所扣得本案捲線器等
    情節，核與證人龔建豪於警詢時所為之證述一致，並有前開
    扣押物品目錄表、贓物認領保管單及照片8張在卷可稽，是
    前開情事，首堪認定為真實。
(二)證人龔建豪於109年7月9日4時許警詢時證述：我於109年7月
    8日21時許回到本案處所時，看到被告在翻門口的廢棄物，
    我沒有理會他，我便自行開側門進入，我開門後被告也進來
    ，我想說他只是進來看看而已，便沒有在意，但我看到他後
    來在本案處所內找東西，又說要借廁所，他進入廁所時間很
    久，約3分鐘，出來之後他便離開了。我不清楚是誰竊取本
    案捲線器等語明確，可見證人龔建豪並未親眼看到被告將本
    案捲線器攜離本案處所之情，而證人龔建豪於被告當晚進入
    本案處所過程中，既有在旁親見被告行止動向，且本案捲線
    器體積並不小，則被告是否甘冒當場遭證人龔建豪發覺制止
    之風險，猶起意竊取本案捲線器離去，實非無疑。
(三)告訴人於109年7月9日4時許在警詢指述：我於109年7月8日1
    7時許離開本案處所前，都還有看到浴室旁的本案捲線器，
    於109年7月9日0時許返回本案處所後，於同時0時30分發現
    放在浴室旁的本案捲線器不見等語，並於原審審理時證述：
    我有找過我自己固定放捲線器的二個地方，但都沒有發現，
    凌晨12點半就去社子派出所報案，約4點多做完筆錄等語，
    可見告訴人返回本案處所發現本案捲線器未在原先擺放位置
    後，旋於深夜立即前往派出所報案製作筆錄，惟被告於警詢
    時已供稱：我進入廁所時，確實有將本案捲線器拿在手上把
    玩，我確有疏忽未將本案捲線器放回原處，而置於該屋內之
    角落，造成告訴人之誤解等情，是本案捲線器倘經被告移動
    位置，則告訴人於前往報案前，究有無先在本案處所其他各
    角落尋覓本案捲線器，以致誤認遭竊之情，亦屬可能。另告
    訴人於檢察官訊問及原審審理時雖證稱：被告於109年7月9
    日15時許想趁機把本案捲線器放回原位，但我不讓他進入，
    被告就把本案捲線器丟在地上，但被告丟入捲線器時，並沒
    有其他人看到，只有我看到等語（見原審卷第51頁），因此
    此部分情節，僅有告訴人單一指訴，尚無其他補強證據得以
    佐證告訴人所述確屬真實。又告訴人另於他案指訴被告意圖
    為自己不法之所有，基於詐欺、侵占之犯意，於109年2月23
    日以8,000元代價，向告訴人購買海釣用捲線器1顆，然被告
    僅支付4,000元即將捲線器帶走；另於109年3月初，向告訴
    人借用釣魚用電池1顆，經告訴人多次催討款項及電池，被
    告既不付尾款亦不返還捲線器及電池，並封鎖告訴人之LINE
    而避不見面等情，有臺灣士林地方檢察署檢察官109年度偵
    字第13785號不起訴處分書在卷可參，可見告訴人與被告間
    ，於本案發生前即已存有糾紛怨隙，而本案捲線器遭竊乙節
    ，告訴人業已報案指訴被告涉犯竊盜犯行，為避免遭被告反
    控誣告，告訴人亦無可能如實供出其於事後已在本案處所內
    自行尋得本案捲線器，或供出其報案前並無清楚察看本案處
    所每一角落而誤會被告等情節。再者，另案卷附社子派出所
    110報案紀錄單、受理各類案件紀錄表等件（見偵字第13785
    號卷第95至98頁）記載，被告於109年7月9日16時11分許，
    係以其自身行動電話門號報案後，警員吳吉誠始於同日16時
    18分到達現場處理雙方糾紛，倘若被告確有攜帶本案捲線器
    前往本案處所，既存有遭警當場查獲取贓之可能性，被告理
    應無必要為報案之舉。綜上各節，告訴人指述既存有虛偽不
    實之虞慮，自難僅以告訴人之單一指述遽認被告確有將本案
    捲線器竊離本案處所後，再攜回棄置之事實。
(四)至告訴人於原審審理時，雖提出被告與證人即被告友人鄭進
    容間LINE對話紀錄為據（見原審卷第65至67頁），然證人鄭
    進容證述其未見聞被告於109年7月8日至9日間，在本案處所
    之相關舉動，本無從憑以證明本案被告犯行；況證人鄭進容
    於另案警詢時證稱：我跟被告LINE對話擷圖第一通3分30秒
    的通話內容大概是他問我是什麼事情，是不是因為他之前跟
    告訴人買捲線器但只付一半錢的事；第二通1分57秒通話內
    容大概是被告跟我說他在告訴人工廠那邊要找告訴人，但告
    訴人不接電話不理他；第三通2分10秒通話內容大概是被告
    說他有拿告訴人工廠內的捲線器起來把玩，但他沒有拿走，
    他放在工廠內不知道何處等情節（見偵字第13785號卷第44
    至45頁），是就被告與證人鄭進容間上開對話內容，可知被
    告當時陳明事項，核與其於本案之供詞亦屬一致，益徵被告
    所辯並非無稽。從而，本案既無積極證據可資證明被告確將
    本案捲線器攜離本案處所，則依其所述僅係短暫拿取本案捲
    線器觀看把玩，而疏未注意放回原先放置地點，並未就該物
    品有何處分或獲益情事，顯難認被告此部分所為有何不法所
    有之意圖，自與竊盜罪之構成要件有間。至被告雖有提出2
    段影片證明其確無為本案竊盜犯行，經本院審理時當庭勘驗
    ，該影片無法得知何時拍攝及影片中之聲音係為何人，且影
    片內容亦無法證明與本案有何關係，是該影片內容尚無法作
    為對被告為有利或不利之認定，附此敘明。
五、綜上所述，被告辯稱其於109年7月8日無竊取本案捲線器之
    犯行，尚非無據。本件公訴人所提出之前開證據或指出之證
    明方法，於訴訟上之證明，顯未達於通常一般之人均不致有
    所懷疑，而得確信被告為有罪之程度，既仍存有合理之懷疑
    ，即屬不能證明被告犯罪，揆諸前開規定及說明，自應為無
    罪判決之諭知。原審基此依審理結果而為被告無罪之諭知，
    經核並無違誤，應予維持。
六、檢察官上訴意旨略以：由被告於原審110年5月13日審理程序
    時供稱即可知道，被告就是要趁告訴人不在時，在21時許藉
    故進入本案工廠內，實際上被告並無一定要借用廁所之必要
    。又由擺放本案捲線器之現場照片，可見該處並非雜亂無章
    ，如被告僅係稍微碰觸後放置在附近，告訴人應可一望即知
    ，足認被告辯稱未將該捲線器取走等語，非屬事實。如參照
    被告所述僅係把玩，事後未放置回原處，還放在屋內角落等
    語，更顯不合常理，足認此僅係被告為脫免罪責之辯解。原
    審採信被告辯解，顯有違誤，難認原判決妥適等語。
七、駁回上訴之理由：　　　
(一)按刑事訴訟法第161條第1項規定：檢察官就被告犯罪事實，
    應負舉證責任，並指出證明之方法。因此，檢察官對於起訴
    之犯罪事實，應負提出證據及說服之實質舉證責任，倘所提
    出之證據，不足為被告有罪之積極證明，或其闡明之證明方
    法，無從說服法官以形成被告有罪之心證，基於無罪推定之
    原則，自應為被告無罪判決之諭知。
(二)經查，本案依公訴人所提出之證據資料，固可認定被告於案
    發時確實有到案發地，並碰觸到告訴人指述遭竊取本案捲線
    器之事實，而此部分事實亦為被告所承認，業已如前所述。
    又公訴人指稱由被告於原審之供述，可認被告係故意趁告訴
    人不在時進入案發地行竊，實際上被告並無借用廁所之必要
    ，然查被告於原審確實有供稱因一時內急，有問龔建豪能否
    上廁所等語(見原審卷第95頁)，且證人龔建豪業已證述，被
    告到達本案處所時其在現場，被告確實有向其借用廁所，且
    被告離開時，證人龔建豪還在現場，是被告供述借廁所使用
    一情，核與證人龔建豪相符；另倘若被告有竊取告訴人之本
    案捲線器，豈會在告訴人弟弟龔建豪在場時行竊，而冒著當
    場遭查獲之危險，承擔刑事追訴之責任，是公訴人指稱案發
    時被告無借用廁所之必要，實為推測之詞。另公訴人指稱告
    訴人擺放本案捲線器處並非雜亂無章，如被告僅稍微碰觸後
    放置在附近，告訴人應可一望可知，然告訴人與被告間，於
    本案發生前業已有許多糾紛恩怨，實無期待告訴人能如實供
    出其於事後已在本案處所內自行尋得本案捲線器，或供出其
    報案前並無清楚察看本案處所各角落而誤會被告等情節，均
    已如前所述。綜上，本案應審酌被告於109年7月8日夜間離
    去本案處所時，有無竊取本案捲線器攜離，並直至翌日下午
    始帶回棄置在本案處所，然本案依檢察官所提之證據，尚未
    達於通常一般之人均不致有所懷疑，而得確信為真實之程度
    ，原判決已詳敘就卷內證據調查之結果，而為綜合判斷、取
    捨，認本件無法證明被告確有檢察官所指之竊盜犯行，其得
    心證的理由已說明甚詳。本件起訴書、上訴書所列證據及卷
    內訴訟資料，業經本院逐一剖析，參互審酌，仍無從獲得有
    罪心證，檢察官未積極舉提出新事證，猶執前開情詞提起上
    訴，指摘原判決認事用法尚嫌未洽，求予撤銷改判，核無理
    由，應予駁回。
據上論斷，應依刑事訴訟法第368條，判決如主文。
本案經檢察官張瑞娟到庭執行職務。
中　　華　　民　　國　　110 　年　　10　　月　　19　　日
     　　　　　　 刑事第十七庭  審判長法　官  鄭水銓    
                                      法　官  沈君玲    
                                      法　官  姜麗君    
以上正本證明與原本無異。
不得上訴。
                                      書記官  許俊鴻
中　　華　　民　　國　　110 　年　　10　　月　　19　　日